【裁判字號】    89,易,140
【裁判日期】    900326
【裁判案由】    竊盜等
【裁判全文】
臺灣基隆地方法院刑事判決                          八十九年度易字第一四號
    公  訴  人  臺灣基隆地方法院檢察署檢察官
    被      告  戊○○
                己○○
                乙○○○
    右  一  人
    選任辯護人  王東山
                王瀅雅律師
                許文生
右列被告等因竊盜等案件，經檢察官提起公訴（八十九年度偵字第五五七號、第七二
七號），本院判決如左：
    主  文
戊○○連續結夥三人以上而竊盜，累犯，處有期徒刑壹年陸月。
己○○連續結夥三人以上而竊盜，處有期徒刑壹年貳月。
乙○○○無罪。
    事  實
一、戊○○前曾犯麻醉藥品管理條例、竊盜及贓物等罪，最後一次係於民國八十七年
    間因犯贓物罪，經本院判處有期徒刑三月確定，並於八十八年七月十八日執行完
    畢，猶不知悔改。戊○○、己○○與綽號「阿成」及「阿葉」之姓名年籍不詳成
    年男子共同意圖為自己不法之所有，基於概括之犯意聯絡，先由己○○向不知情
    之「吉利車行」租用車號ＤＱ∣四一七九號小貨車作為運送贓物之工具後，連續
    結夥於附表編號一至五所示之時間、地點，竊取如附表編號一至五所示之財物得
    手。嗣於八十九年一月二十五日十五時許，戊○○、己○○及「阿成」二人復意
    圖為自己不法所有，基於前開之概括犯意聯絡，先由己○○租用上開小貨車後交
    予戊○○，再由戊○○、「阿成」在基隆市○○○路御華園工地竊取久峻公司置
    於該處之角鐵，甫得手時，為警查獲，並當場扣得附表編號六所示之贓物（已發
    還被害人），而「阿成」則乘隙逃逸。又渠四人因前揭犯行所竊得之贓物，均由
    戊○○以前開小貨車載往位於基隆市○○路二五三巷五二號，專門收購廢五金、
    白鐵之金冠利金屬有限公司，並以每公斤新台幣（下同）十八元之代價，賣給不
    知為贓物之該公司負責人乙○○○二次。嗣於八十九年二月二日上午九時，戊○○復載運竊得之贓物至金冠利金屬有限公司變賣時，為警循線當場查獲，並於該
    公司扣得如附表編號一至四所示之贓物（均已發還被害人），並循線查知上情。
二、案經基隆市警察局第二分局報請臺灣基隆地方法院檢察署檢察官偵查起訴。
    理  由
壹、有罪部分（戊○○、己○○部分）
一、訊據被告戊○○對於附表編號五、六之犯行自白不諱，但矢口否認有附表編號一
    至四之犯行，辯稱：伊從未載運如附表編號一至四所示之贓物給乙○○○收購；
    訊據被告己○○固供承伊先後多次向吉利車行租用車號ＤＱ∣四一七九號小貨車
    之事實，惟矢口否認有何竊盜犯行，諉稱：戊○○向伊說需要小貨車撿拾廢鐵，
    但是因為戊○○沒有駕照不能租車，伊才幫忙租車給他用，伊並未和他共同竊盜
    ，也不知道他拿車子來偷東西云云。
二、本院查：
(一)右揭事實業據被告戊○○於警察初訊及偵查時自白不諱，核與同案被告乙○○○
    於警訊及偵審中供承附表編號一至四所示之贓物均係其向被告戊○○購得，因尚
    未轉賣，遂為警於八十九年二月二日在其經營之「金冠利金屬公司」當場查獲等
    情相符。而附表所示贓物確係於附表所示時、地遭人竊取之事實，亦據證人即被
    害人丙○○、甲○○、丁○○、蔡萬錦、久峻公司代理人曹惠鶯於警訊時證述明
    確，並有贓物認領保管收據五紙在卷足憑。被告戊○○雖於審理時翻異前供，矢
    口否認附表編號一至四之犯行，然查，被告戊○○所辯情詞與共同被告乙○○○
    之供述顯有出入，已屬可疑；參以被告戊○○自承係以切割器作為行竊工具（見
    八十九年度偵字第七二七號卷第二三頁背面），如被告戊○○僅為如附表編號五
    、六之犯行，則以該二次犯行所竊得之物品以觀，顯無使用切割器之必要，準此
    ，被告戊○○之犯行顯非僅止於附表編號五、六之部分，甚為明確。以上所述，
    被告戊○○於警訊及偵查時之供述，與共同被告乙○○○所供內容一致，且與事
    實相符，較為可採，至其於審理時翻異前詞，所辯顯為飾卸之詞，不足採信。
(二)次查，被告己○○犯行業據共同被告戊○○於警訊時供明在卷，渠二人間係朋友
    關係，且由被告己○○供承數次幫忙戊○○租車等情以觀，二人關係良好，衡情
    被告戊○○當無任意攀誣之理。參以被告己○○坦承載運贓物之小貨車係伊所租
    賃，並有借用汽車切結書影本一紙附卷可稽，足見被告戊○○供述應屬可採。況
    被告戊○○先後竊盜犯行，次數頻繁、時間緊接，且每次均使用被告己○○租用
    之小貨車為工具，若謂己○○自始均認為被告戊○○確係用以撿拾廢鐵，誰能置
    信？至附表編號六之犯行部分，共同被告戊○○雖於檢察官訊問時，初稱「車子
    是己○○租好的，他本來要和我一起去，但當天他有事才未去，己○○租車就是
    要去搬角鐵」，嗣又稱「（問：己○○有無一起去偷）己○○沒有去偷」，觀其
    供述內容，應指被告己○○原欲共同前往行竊，僅因臨時有事，方未共同實施而
    已。是被告己○○既已事先知悉犯罪，並租用小貨以供犯罪之用，縱令其事後並
    未實際參與構成要件之行為，然其與被告戊○○間有共謀之犯意聯絡，已堪認定
    ，此部分依法仍應以共同正犯論處。
(三)綜上所述，被告戊○○於警訊及偵查時之自白與事實相符，足堪採信；被告己○○所辯係卸責之詞，委不足採。渠等事證明確，犯行均堪認定，應依法論科。
三、核被告戊○○、己○○所為，均係犯刑法第三百二十一條第一項第四款之加重竊
    盜即結夥三人以上而竊盜罪，公訴人以被告戊○○、己○○所為，係犯刑法第三
    百二十條之普通竊盜罪，惟被告二人既係與綽號「阿成」、「阿葉」共同實施竊
    盜自應論以結夥三人以上而竊盜罪，檢察官漏未審酌上情，容有誤會，惟起訴之
    基本事實相同，爰依法變更起訴法條，併予敘明。又被告戊○○、己○○與「阿
    成」、「阿葉」間，就附表編號一至五之犯罪事實之間，有犯意聯絡及行為分擔
    ，為共同正犯；就附表編號六之犯罪事實，被告己○○參與共謀、推由被告戊○○、「阿成」下手實施，均應以共同正犯論。被告戊○○、己○○先後多次竊盜
    犯行，時間緊接，方法相同、觸犯構成要件相同之罪，顯係基於概括犯意為之，
    被告戊○○、己○○所為雖有結夥之加重竊盜（即附表編號一至五部分）與普通
    竊盜（即附表編號六之部分）之分，仍均應成立連續犯，依刑法第五十六條之規
    定，以一罪論，並加重其刑。被告戊○○前因犯贓物罪，經本院判處有期徒刑三
    月確定，並於八十八年七月十八日執行完畢，此有本院被告全國前案紀錄表在卷
    可按，其於五年以內再犯本件最重本刑為有期徒刑以上之罪，為累犯，應依刑法
    第四十七條之規定遞加重其刑。爰審酌被告二人正值壯年，不思循合法之正當途
    徑獲得財富，所為犯行對社會治安危害難謂非鉅，並其智識程度、犯罪之目的、
    犯罪後猶飾詞狡辯，態度不佳等一切情狀，分別量處如主文所示之刑，以示懲儆
    。
四、公訴人意旨另認被告戊○○、己○○竊取之財物中，就被害人蔡萬錦部分，除附
    表編號三所示之贓物外，另有船用鍋爐二個；被害人甲○○部分，除附表編號二
    所示之贓品外，尚有船用螺旋槳二十個、船用單軸心二十五支。訊據被告戊○○
    、己○○均堅決否認。經查：據共同被告乙○○○供述，其未曾買受上開物品（
    見本院八十九年十二月二十一日訊問筆錄），且本件警方查獲時，亦未扣得上開
    物品，是尚難僅憑被害人之指述，遽認被告竊取上開財物。惟公訴人認此部分與
    前開論罪科刑部分有實質上一罪之關係（即一次竊盜行為中同時竊取之財物），
    爰不另為無罪之諭知，併此敘明。
貳、無罪部分（被告乙○○○）
一、公訴意旨略以：被告乙○○○係「金冠利金屬有限公司」之負責人。其明知戊○○所載來兜售之物品乃竊盜所得之贓物，竟仍以每公斤十八元之代價，予以買受
    ，因認被告涉有刑法第三百四十九條之故買贓物罪嫌云云。
二、公訴人認為被告涉有前述犯行，係以同案被告戊○○、己○○等人所竊得賣給被
    告乙○○○之物品多為可用之新品，其中古價格不只每公斤十八元，且其中白鐵
    管都有廠商編號，此經證人即被害人丙○○、甲○○指證明確，被告乙○○○於
    收購時，自應要求被告戊○○等人提出來源證明；且被告乙○○○係先後多次收
    購戊○○交付之物品，難認被告乙○○○不知其向被告戊○○等人所購買者係贓
    物云云，為其論據。訊據被告固坦承曾向被告戊○○收購如附表編號一至四所示
    物品不諱，但堅決否認有故買贓物之犯行，概以其不知購買之物係贓物等語置辯
    。
三、按犯罪事實應以證據認定之，無證據不得推定其犯罪事實；又不能證明被告犯罪
    ，應諭知無罪之判決，刑事訴訟法第一百五十四條、第三百零一條第一項分別定
    有明文。其次，在證據法則上，即證據資料尚有對被告有利之存疑時，如無法依
    客觀方法排除此項合理之可疑時，依「罪疑惟有利於被告」之原則，不得以此項
    證據資料作為有罪判決之依據。再者，認定被告有罪之事實應憑證據；如未能發
    現相當之證據，或證據不足以證明，自不能以推測或擬制之方法，以為裁判之基
    礎；且認定事實所憑之證據，其為訴訟上之證明，需達於通常一般人均不致有所
    懷疑，而得確信其為事實之程度者，始得據為有罪之認定；倘其證明尚未達到此
    一程度，而有合理之懷疑存在時，尚難為有罪之認定基礎；苟積極證據不足為不
    利於被告事實之認定時，即應為有利於被告之認定，更不必有何有利之證據。（
    最高法院三十年上字第八一六號、四十年台上八六號、七十六年台上字第四九八
    六號判決參照）。
四、查被告所買受如附表之物品時，均由同案被告戊○○出面，而據戊○○供稱因為
    被告並未詢問物品來源，因此伊並未向被告表示所賣之物係贓物；其次，由卷附
    照片以觀，被告所購得上開物品或已凹凸變形、或已生鏽斷裂，自外觀上觀察，
    顯難認為屬於新品或堪用品；再者，共同被告戊○○供承其係以每公斤十八元之
    價格將上開物品賣給被告，而被告收購之廢五金之後，係以每公斤十九點五元之
    價格買給上游中盤商吉雄股份有限公司，再由吉雄公司以每公斤二十二點七元之
    價格轉賣燁聯鋼鐵公司等情，亦據證人即吉雄公司職員黃石虎到庭證述明確，並
    有燁聯公司發票影本及地磅記錄單各一紙附卷可憑，足證被告係依一般市場合理
    價格收購上開物品，並無藉故買贓物而獲取較高利潤之情事，是被告辯稱其不知
    為贓物乙節，應可採信。至證人即被害人甲○○、林進壽雖證稱渠等遺失之物品
市價不止於每公斤十八元，然此僅能證明上開物品於被竊時之價值，至於被竊之
    後，如遭分割或破壞，其價值自當有所減損，而本件被告購入之物品確遭相當程
    度之破壞，以致由外觀上觀察難認係新品或堪用品，已如前述，是自難僅憑被害
    人遺失贓物時之贓物價值，據為認定被告買入價格是否合理之依據。又被告從事
    廢棄物收購業，其遭竊賊利用為銷贓之管道可能性本即較高，因此，被告於收購
    來路不明之物品時，自應提高警覺，並採取一定之自我保護措施，但縱使如此，
    刑法贓物罪之處罰係以行為人明知所買受之物為贓物始得以該罪相繩，而主觀上
    是否知悉所購之物仍須綜合一切客觀事實加以判斷，本件由共同被告戊○○交付
    之贓物外觀上甚為破舊，而被告收購之價格尚稱合理等一切情況判斷，自難僅以
    被告與收受時未詢問物品來源，遽認被告主觀上有買受贓物之故意。因此，本件
    就被告是否明知其買受之物品為贓物乙節既仍存在有利於被告之合理可疑，在無
    客觀方法足以排除此項合理之可疑時，依前述「罪疑惟有利被告」之原則，應為
    有利於被告事實之認定，無從推定其有贓物之認識，進而推定其有故買贓物之犯
    行。此外，復查無其他積極證據足以證明被告有故買贓物之犯行，揆諸前揭說明
    ，不能證明被告犯罪，自應為其無罪之諭知。
五、公訴人併辦意旨略以（八十九年偵字第二七六一號）：案外人庚○○、許文賓於
    八十九年六月七日或八日下午四時許，將渠等竊盜所得之贓物鋁門窗框及鋁製方
    管以每公斤十三元之代價，售予知情之被告乙○○○，得款二萬元，因認被告乙○○○涉有贓物罪嫌云云。訊據被告堅決否認有何故買贓物之犯行，概以其未曾
    收購該鋁門窗框及鋁製方管等語置辯。惟查：本案公訴人起訴被告乙○○○涉有
    贓物罪嫌部分，依法應諭知無罪之判決，已如前述，是本件併案部分縱令屬實，
    因與起訴部分並無裁判上一罪之關係，而非本案起訴之效力所及，本院自無從併
    予審理，應退回公訴人依法處理，附此敘明。
據上論斷，應依刑事訴訟法第二百九十九條第一項前段、第三百條、第三百零一條第
一項，刑法第二十八條、第五十六條、第三百二十一條第一項第四款、第四十七條，
判決如主文。
本案經檢察官黃士元到庭執行職務
中      華      民      國      九十      年      三    月    二十六    日
                                      臺灣基隆地方法院刑事第三庭
                    法  官    姚  貴  美
右正本證明與原本無異。
對於本件判決如有不服，應於收受送達後十日內，向本院提出上訴書狀，上訴於臺灣
高等院，並按他造當事人之人數附具繕本。
附錄論罪法條
刑法第三百二十一條第一項第四款：
犯竊盜罪而有左列情形之一者，處六月以上五年以下有期徒刑：
四、結夥三人以上而犯之者。
附表
┌──┬────────┬──────────┬───┬────────┐
│編號│    犯罪時間    │      犯罪地點      │被害人│    所得財物    │
├──┼────────┼──────────┼───┼────────┤
│ 一 │八十八年十二月間│基隆市○○街基隆漁會│丙○○│白鐵管七支、白鐵│
│    │某日            │樓下                │      │板一塊          │
├──┼────────┼──────────┼───┼────────┤
│ 二 │八十九年一月初某│台北縣萬里鄉○○路新│甲○○│船用白鐵房駕駛台│
│    │日              │漁港防波堤處        │      │一個、白鐵鍋一個│
├──┼────────┼──────────┼───┼────────┤
│ 三 │八十九年一月二十│基隆市○○街二九巷一│蔡萬錦│船用鍋爐二個    │
│    │日上午八時許    │五０號（被害人公司）│      │                │
├──┼────────┼──────────┼───┼────────┤
│ 四 │八十九年一月三十│基隆市○○街基隆漁會│翁聰德│白鐵鍋一個、起網│
│    │一日晚上某時    │樓下旁空地          │      │器一個          │
├──┼────────┼──────────┼───┼────────┤
│ 五 │八十九年一月二十│基隆水產事業所      │水產試│乙炔切割器一個  │
│    │五日            │                    │驗所  │                │
├──┼────────┼──────────┼───┼────────┤
│ 六 │八十九年一月二十│基隆市○○○路御華庭│久峻公│角鐵約一噸      │
│    │  五日下午三時  │工地                │司    │                │
└──┴────────┴──────────┴───┴────────┘


司法院資訊處製作；財團法人民間司法改革基金會備份。
